臺灣臺中地方法院刑事判決　　　　　　　　　　　　九十一年度易字第一五六九號
　　公　訴　人　臺灣臺中地方法院檢察署檢察官
　　被　　　告　丙○○
右列被告因偽造文書案件，經檢察官聲請簡易判決處刑（九十一年度偵字第四七四七
號），本院臺中簡易庭認不宜以簡易判決處刑，移請本院刑事庭改依通常程序審判，
，本院判決如左：
    主  文
丙○○共同連續行使偽造私文書，足以生損害於公眾及他人，處有期徒刑陸月，如易
科罰金，以參佰元折算壹日。
偽造之普通護照申請書上「乙○○」之署押沒收。
    事  實
一、丙○○與綽號「小陳」之不詳真實姓名成年男子，基於共同之概括犯意聯絡，自
    民國九十年（起訴書九十年均誤載為九十一年）八月間起至同年十一月十四日前
    止，連續十次，先由「小陳」自泰國寄送或託人自泰國帶回台灣轉交之業經「小
    陳」已自行變造完成之中華民國國民身分證、退伍令等特種文書予丙○○，再由
    丙○○持上開資料，前往位於台中市○○○○○街之長谷旅行社，委託不知情之
    旅行社職員代辦護照，即利用不知情之旅行社職員代填寫普通護照申請書而持以
    向我國外交部領事事務局申請發給護照，使領事事務局之公務員將此不實之事項
    登載於其職務上所掌之公文書，並據以核發不實之普通護照，足以生損害於該機
    關發給證照之正確性及被冒名之人，丙○○並於護照核發後，再將該護照輾轉交
    予「小陳」，每件護照辦妥後，「小陳」即付給丙○○新台幣（下同）三萬至四
    萬元不等之傭金。嗣於九十年十一月十四日，丙○○再以同前之手法，持「小陳
    」已變造完成之「乙○○」身分證及退伍令，前往台中市北屯區○○○路四十二
    號洲際旅行社，委託其職員丁○○代辦護照（趕一天辦委），丙○○並於中華民
    國普通護照申請書上代為偽簽「乙○○」之署名，以「乙○○」之名義制作普通
    護照申請書後，再由洲際旅行社委託大眾旅行社職員甲○○送件時，即持上開普
    通護照申請書，向我國外交部領事事務局以「乙○○」之名義申請核發護照，惟
    因承辦護照之公務人員發現該退伍令有問題（係經變造）予以退件，而為警循線
    查獲上情，並扣得變造之「乙○○」身分證及退伍令各一紙。
二、案經台中縣警察局豐原分局報請臺灣臺中地方法院檢察署檢察官偵查起訴。
    理  由
一、右揭事實，業據被告丙○○於警訊及偵審時均坦白承認，並經證人乙○○、丁○
    ○、甲○○於警訊或本院審理時證述明確，並有被告冒名乙○○所填載之中華民
    國普通護照申請書一件附卷可稽，復有變造之乙○○國民身分證、退伍令各一紙
    扣案足資佐證，其中扣案之「乙○○」身分證，經送請內政部警政署刑事警察局
    鑑定結果，認該身分證上照片欄處發現有切割痕跡，紅色虛線印刷框、流水號印
    刷字跡均發現有遭破壞痕跡，判係有變造情形，此亦有該局九十年十二月十七日
    刑鑑字第二三一七０七號鑑驗通知書一紙及所附鑑證照片一份在卷可稽。本件事
    證明確，被告犯行可堪認定。
二、查本件被告丙○○自民國九十年八月間起至同年十一月十四日止，與綽號「小陳
    」之成年共犯，連續十一次（連同最後一次九十年十一月十四日），持「小陳」
    已自行變造完成之身分證、退伍令等特種文件，交予不知情之國內旅行社，委託
    代辦護照（由旅行社代填不實之護照申請書、最後一次則自行填寫）以行使之，
    並將因此核發之不實護照輾轉交付「小陳」，核其所為係犯護照條例第二十三條
    第一項之罪（偽造、變造國民身分證以供申請護照，足以生損害於公眾或他人者
    ）、刑法第二百十六條、第二百十條之行使偽造私文書罪（行使不實之中華民國
    普通護照申請書之私文書）、刑法第二百十六條、第二百十二條之行使變造特種
    文書罪（行使變造之國民身分證、退伍令）及刑法第二百十四條之使公務員登載
    不實罪（僅最後一次九十年十一月十四日尚未成立本罪）等四罪。被告丙○○與
    綽號「小陳」之不詳真實姓名成年男子，就上開四犯罪行為，均有犯意聯絡及行
    為分擔，俱為共同正犯。至公訴人於起訴法條雖僅援引刑法第二百十六條、第二
    百十二條之罪而有所疏漏，但因全部犯罪事實（即違反護照條例、行使偽造護照
    申請書部分）已於起訴狀中敘明，本院自得就全部犯罪事實予以審究，又起訴法
    條既有未洽，本院依法即得變更公訴人所引應適用之法條。另公訴人雖未就被告
    所為使公務員登載不實部分起訴，然因該部分與已起訴之偽造特種文書部分有方
    法、結果裁判上一罪之牽連犯關係，為起訴效力所及，本院自亦得就此部分一併
    審究，亦附此敘明。被告連續十次使不知情之旅行社人員偽簽署名及最後一次於
    九十年十一月十四日自行偽簽「乙○○」署押之行為係偽造私文書之部分行為；
    另偽造私文書之低度行為又為行使之高度行為所吸收，均不另論罪，僅論以行使
    偽造私文書一罪。被告先後多次所為上開四犯罪行為，均時間緊接，手段相若，
    所犯構成要件相同之罪名，顯均基於概括之犯意反覆為之，均應依連續犯之規定
    以一罪論，並均依法加重其刑。再被告所犯上開四罪間，有方法、結果之牽連關
    係，應從一重論以行使偽造私文書罪。另被告除九十年十一月十四日外，有十次
    利用不知情之旅行社承辦員替伊填寫普通護照申請書並持以申請護照，係為間接
    正犯。爰審酌被告未曾有犯罪紀錄、其犯罪之動機、手段、目的、智識程度、犯
    罪情節、犯罪所生之危害及被告犯後坦承犯行，態度良好等一切情狀，量處如主
    文所示之刑，並諭知易科罰金之折算標準。
三、被告於九十年十一月十四日偽造之普通護照申請書上「乙○○」之署押，應依刑
    法第二百十九條宣告沒收。至之前被告利用不知情旅行社偽造於普通護照申請書
    上之署押因均未據扣案，及被告犯罪所得之護照亦均未扣案，為免日後執行上之
    困難，爰不為沒收之諭知，併予敘明。
據上論斷，應依刑事訴訟法第四百五十二條、第二百九十九條第一項前段、第三百條
，刑法第二十八條、第五十六條、第二百十六條、第二百十條、第二百十二條、第二
百十四條、第五十五條、第二百十九條、第四十一條第一項前段，罰金罰鍰提高標準
條例第一條前段、第二條，判決如主文。
本案經檢察官林俞妙到庭執行職務。
中      華      民      國    九十一    年     七     月     二十四     日
                                        臺灣臺中地方法院刑事第七庭
                                            法  官  曾  佩  琦
右正本證明與原本無異。
如不服本判決，應於送達後十日內向本院提出上訴狀 （須附繕本） ，上訴於台灣高
等法院台中分院。
                                            書記官
中      華      民      國    九十一    年     七     月     二十四     日
附錄本案論罪科刑法條全文：
護照條例第二十三條第一項：
偽造、變造國民身分證以供申請護照，足以生損害於公眾或他人者，處五年以下有期
徒刑、拘役或科或併科新臺幣五十萬元以下之罰金。
刑法第二百十六條：
行使第二百十條至第二百十五條之文書者，依偽造、變造文書或登載不實事項或使登
載不實事項之規定處斷。
刑法第二百十條：
偽造、變造私文書，足以生損害於公眾或他人者，處五年以下有期徒刑。
刑法第二百十二條：
偽造、變造護照、旅券、免許證、特許證及關於品行、能力、服務或其他相類之證書
、介紹書，足以生損害於公眾或他人者，處一年以下有期徒刑、拘役或三百元以下罰
金。
刑法第二百十四條：
明知為不實之事項，而使公務員登載於職務上所掌之公文書，足以生損害於公眾或他
人者，處三年以下有期徒刑、拘役或五百元以下罰金。
